【裁判字號】    90,自,54
【裁判日期】    900906
【裁判案由】    詐欺
【裁判全文】
臺灣彰化地方法院刑事判決                              九十年度自字第五四號
    自  訴  人  乙○○
    被      告  甲○○○
右列被告因詐欺案件，經自訴人提起自訴，本院判決如左：
        主  文
甲○○○意圖為自己不法之所有，以詐術使人將本人之物交付，處有期徒刑肆月，如
易科罰金，以參佰元折算壹日。
    事  實
一、甲○○○於民國八十八年六月間，參加由乙○○擔任會首所邀集之民間互助會，
    約定每會每月新台幣（下同）三萬元，合計連同會首共二十一會，期間自八十八
    年六月三日起至九十年二月三日止，於每月三日在彰化縣和美鎮○○里○○路四
    六號乙○○住處開標，底標定為二千元，活會會員按扣除當次開標利息之金額繳
    付會款，死會會員則應繳付全額會款（即俗稱之「內標」方式），甲○○○參加
    一會，其明知在外積欠大筆債務，本身已無資力支付各期互助會款，竟意圖為自
    己不法之所有，於八十八年七月三日首標時，在上址佯為投標，以填寫標金二千
    一百元得標，並於二天後（即同年七月五日）在領據上簽名保證日後定依規定按
    時繳付會款之詐術方式，使乙○○陷於錯誤而交付會款五十六萬二千元，甲○○
    ○得逞後，為免乙○○起疑，仍繼續繳付五期會款，於八十八年十二月間遷離住
    所且避不見面，乙○○遍尋不著始知受騙。
二、案經乙○○提起自訴。
    理  由
一、訊據被告甲○○○固坦承標會當時經濟狀況不佳仍標走該會，且在領據上簽名保
    證繳付會款之事實，惟矢口否認涉有右揭詐欺犯行，辯稱：伊當時經濟狀況雖不
    佳，但每月薪資有五、六萬元，仍有資力繳納會款，係因事後薪資調降，始無力
    繳納，並非有意詐欺云云。然查，右揭犯罪事實，業據自訴人指訴綦詳，並有自
    訴人擔任會首之互助會單、被告於八十八年七月五日具領五十六萬二千元之領據
    、自訴人於八十九年四月六日向被告催繳會款之存證信函各一件在卷可證，雖然
    就被告所提出之華南商業銀行存摺觀之，被告自八十八年二月起至同年八月止，
    所領薪資確有四、五萬元，惟被告亦自承：當時係因欠別人錢才標會還錢，此外
    每月尚有房屋貸款二萬餘元、其他互助會之死會會款六萬元等款項須繳納（見本
    院九十年五月三日訊問筆錄第三頁、九十年八月二十三日審判筆錄第三頁），並
    提出相關貸款繳款資料、其於八十五年九月間以阿霜名義參加二會及於八十五年
    六月間以其夫洪金明名義擔任會首之互助會單足證，參以自訴人另提出被告於八
    十五年十一月間以其夫洪金明名義、於八十七年十一月間與八十八年六月間以被
    告名義擔任會首之互助會單各一紙觀之，則被告於八十八年七月三日投標時，每
    月須負擔其他互助會之死會會款共計十二萬元，加上房屋貸款二萬餘元，被告每
    月至少必須負擔十四萬餘元債務，被告當時每月所領薪資雖有四、五萬元，扣除
    日常生活費用，足認被告於投標時已無資力額外償付自訴人每月三萬元之互助會
    會款，況被告於八十八年十二月間即遷離住所、避不見面，經本院傳訊始與自訴
    人碰面，此為被告所不否認，依一般社會常情，債務人經濟困頓而有心清償債務
    時，莫不積極與債權人聯繫，期能獲得債權人同意而分期或緩期清償，本件被告
    取得會款後不久即遷離住所，致自訴人遍尋不著，益徵被告自始即有詐欺意圖，
    被告所辯，顯係事後卸責之詞，委不足採。事證明確，被告犯行洵堪認定。
二、核被告所為，係犯刑法第三百三十九條第一項之詐欺取財罪。爰審酌被告詐領金
    額非小、迄今仍未與自訴人達成和解，及其犯罪之動機、目的、手段、所生危害
    、犯後態度等一切情狀，量處如主文所示之刑，並諭知易科罰金之折算標準，以
    示懲儆。
三、又被告甲○○○為前開犯罪行為後，刑法第四十一條已於九十年一月十日修正公
    布，經比較修正前後之規定，以修正後之新法較有利於被告，爰依刑法第二條第
    一項前段規定，適用修正後之刑法第四十一條第一項前段，而諭知易科罰金之折
    算標準，附此敘明。
據上論斷，應依刑事訴訟法第三百四十三條、第二百九十九條第一項前段，刑法第二
條第一項前段、第三百三十九條第一項、第四十一條第一項前段，罰金罰鍰提高標準
條例第一條前段、第二條，判決如主文。
中    華    民    國      九十      年       九       月       六       日
                              臺灣彰化地方法院刑事第二庭
                                  審判長法官  林  欽  章
                                  法      官  康  弼  周
                                  法      官  秦  慧  君
右正本證明與原本無異。
如不服本判決，應於判決送達後十日內向本院提出上訴狀( 須附繕本 )。
告訴人或被害人對於判決如有不服具備理由請求檢察官上訴者，其上訴期間之計算係
以檢察官收受判決正本之日期為準。
                                  法院書記官  楊  年  雄
中    華    民    國      九十      年       九       月      十三      日
刑法第三百三十九條
意圖為自己或第三人不法之所有，以詐術使人將本人或第三人之物交付者，處五年以
下有期徒刑、拘役或科或併科一千元以下罰金。
以前項方法得財產上不法之利益或使第三人得之者亦同。
前二項之未遂犯罰之。


司法院資訊處製作；財團法人民間司法改革基金會備份。
